臺灣彰化地方法院刑事判決　　　　　　　95年度訴字第1947號
公　訴　人　臺灣彰化地方法院檢察署檢察官
被　　　告　乙○○
上列被告因竊佔案件，經檢察官聲請簡易判決處刑（九十五年度
偵字第七五九七號），惟本院簡易庭認不宜逕以簡易判決處刑而
簽由本院改依通常程序審理，本院判決如下：
    主  文
乙○○犯竊佔罪，處有期徒刑肆月，如易科罰金，以銀元佰元
即新臺幣玖佰元折算壹日。
    事  實
一、乙○○明知彰化縣鹿港鎮○○段二八六之一、二八六之二地
    號土地，均係甲○○所有，竟仍於民國九十年間，意圖為自
    己不法之利益，在甲○○所有上開土地上、如附件九十四年
    九月二十日彰化縣彰化地政事務所土地複丈成果圖所示之Ａ
    、Ｂ、Ｈ、Ｑ部分，以搭蓋鐵皮屋、鐵皮造雨遮等方式竊佔
    達十九‧二六平方公尺之土地（其中Ａ、Ｂ、Ｑ部分均已於
    九十四年三月十七日拆除）。
二、案經甲○○告訴臺灣彰化地方法院檢察署檢察官偵查起訴。
    理  由
一、訊據被告乙○○固坦承確有於九十年間，在上開土地上、如
    附件土地複丈成果圖所示之Ａ、Ｂ、Ｈ、Ｑ部分，搭蓋鐵皮
    屋、鐵皮造雨遮，惟矢口否認有何上開竊佔犯行，辯稱：上
    開土地下面有榕樹根及舊水管，可以證明絕非告訴人甲○○
    之土地，地政人員測量有誤云云。惟查：被告上揭竊佔犯行
    已據告訴人即證人甲○○於偵查中指證綦詳，並經彰化地方
    法院檢察署函請彰化縣彰化地政事務所派員於九十四年九月
    二十日至現場測量，而製有如附件所示之複丈成果圖可按，
    且證人鄭炎謀於偵查中亦證述上開土地上之鐵皮屋、鐵皮造
    雨遮確為被告所搭蓋等語，此外復有現場照片十四張、甲○
    ○所有上開土地之土地登記謄本二份附卷可按。被告雖以前
    詞置辯，惟參諸證人鄭炎謀於偵查中證述：當時伊有叫被告
    等地政機關來測量後再建，但被告不聽執意要建等語，已堪
    認被告主觀上知悉上開土地可能並非其所有，惟為圖自己之
    不法利益，仍執意加以佔用之情，再被告並無任何實據即空
    言地政人員測量有誤云云，亦難採信。是以被告上開所辯，
    均係事後卸責之詞，委無足採，本件事證已臻明確，被告上
    開竊佔犯行，堪以認定。
二、核被告乙○○所為，係犯刑法第三百二十條第二項之竊佔罪
    。爰審酌被告為貪圖一己之私利，即率爾竊佔他人土地使用
    ，且犯後猶飾詞卸責，態度不佳，惟念及其竊佔之土地面積
    不大，犯後亦已拆除大部分於竊佔土地上所興建之地上物等
    一切情狀，量處如主文所示之刑。又按行為後法律有變更者
    ，適用行為時之法律。但行為後之法律有利於行為人者，適
    用最有利於行為人之法律，刑法第二條第一項定有明文。本
    件被告行為後，刑法第四十一條第一項前段之規定業已於九
    十五年七月一日修正公布施行，修正前規定為「犯最重本刑
    為五年以下有期徒刑以下之刑之罪，而受六個月以下有期徒
    刑或拘役之宣告，因身體、教育、職業、家庭之關係或其他
    正當事由，執行顯有困難者，得以一元以上三元以下折算一
    日，易科罰金。」，而被告行為時之易科罰金折算標準，依
    修正前罰金罰鍰提高標準條例第二條前段規定，就其原定數
    額提高為一百倍折算一日，是本件依被告行為時之易科罰金
    折算標準，應以銀元三百元折算一日，經換算為新臺幣後，
    應以新臺幣九百元折算為一日。惟九十五年七月一日修正公
    布施行之刑法第四十一條第一項前段則規定：「犯最重本刑
    為五年以下有期徒刑以下之刑之罪，而受六個月以下有期徒
    刑或拘役之宣告者，得以新臺幣一千元、二千元或三千元折
    算一日，易科罰金。」，比較修正前後之易科罰金折算標準
    ，以九十五年七月一日修正公布施行前之規定，較有利於被
    告，應依刑法第二條第一項前段規定，適用修正前刑法第四
    十一條第一項前段規定，定其折算標準，附此敘明。
據上論斷，應依刑事訴訟法第二百九十九條第一項前段，刑法第
二條第一項前段、第三百二十條第二項、修正前刑法第四十一條
第一項前段，罰金罰鍰提高標準條例第一條前段，修正前罰金罰
鍰提高標準條例第二條，判決如主文。
本案經檢察官劉世豪到庭執行職務。
中　　華　　民　　國　　96　　年　　2 　　月　　13　　日
                  臺灣彰化地方法院刑事第七庭
                      審判長法官  李  進  清
                      法      官  王  昌  鑫
                      法      官  紀  佳  良
以上正本證明與原本無異。
如不服本判決，應於判決送達後十日內向本院提出上訴狀 (須附
繕本 )。
告訴人或被害人對於判決如有不服具備理由請求檢察官上訴者，
其上訴期間之計算係以檢察官收受判決正本之日期為準。
中　　華　　民　　國　　96　　年　　2 　　月　　13　　日
                      書  記  官  王  惠  嬌
附錄本案論罪科刑法條全文：
刑法第320條第2項：
意圖為自己或第三人不法之利益，而竊佔他人之不動產者，依前
項之規定處斷。
